臺灣高等法院民事判決
111年度家上易字第34號
上  訴  人  林秀珍  
            林旺聲  
            林玫君  
            林岳聲  
共      同
訴訟代理人  林長青律師
視同上訴人  林昱佑    

                           
            林玳安  
兼  上二人
訴訟代理人  林昱錦    
                          
被  上訴人  林楊琇雯

上列當事人間請求分配剩餘財產事件，上訴人對於中華民國111
年5月5日臺灣臺北地方法院104年度重家訴字第9號第一審判決提
起上訴，本院於111年9月6日言詞辯論終結，判決如下：
    主      文
原判決主文第一項關於命上訴人林岳聲、林旺聲、林秀珍、林玫
君連帶給付被上訴人逾新臺幣柒佰壹拾玖萬貳仟柒佰貳拾元本息
部分，及該部分假執行之宣告暨訴訟費用之裁判，均廢棄。
上開廢棄部分，被上訴人在第一審之訴及假執行之聲請均駁回。
廢棄改判部分之第一、二審訴訟費用，由被上訴人負擔。
    事實及理由
壹、程序方面：
    按訴訟標的對於共同訴訟之各人必須合一確定者，共同訴訟
    人中一人之行為有利益於共同訴訟人者，其效力及於全體，
    民事訴訟法第56條第1項第1款前段定有明文。查，被上訴人
    於原審以伊為訴外人即兩造被繼承人林文源（下稱林文源）
    之配偶，原審共同被告林昱錦、林昱佑、林玳安（下稱林昱
    佑等3人）為伊與林文源所生子女，上訴人林岳聲、林旺聲
    、林秀珍、林玫君（下稱林秀珍等4人，與林昱佑等3人合稱
    上訴人）為林文源與前配偶謝秀緞所生子女，起訴請求上訴
    人於林文源之遺產範圍內連帶給付其與林文源之夫妻剩餘財
    產差額分配款（被上訴人就原審判決主文第一項其敗訴部分
    及兩造就原審判決主文第二項部分，均未聲明不服，非本院
    審理範圍，下不贅述），核屬必要共同訴訟，被上訴人確有
    以原審全體被告為共同被告之必要，其訴訟標的對於共同訴
    訟之各人必須合一確定，雖僅有林秀珍等4人對原審判決提
    起上訴，然此上訴行為形式上有利於其他共同訴訟人，依上
    開規定，其效力及於其他共同訴訟人，故與上訴人同造之共
    同訴訟人林昱佑等3人亦視同上訴，爰併列其為上訴人。 　
貳、實體方面：　　
一、被上訴人主張：伊與林文源於民國66年5月7日結婚，未約定
    夫妻財產制，嗣林文源於103年3月22日死亡，斯時夫妻法定
    財產制關係消滅，兩造為林文源全體繼承人，伊自得依民法
    第1030之1條第1項及繼承之法律關係，向上訴人請求平均分
    配伊與林文源剩餘財產之差額。而林文源之遺產及伊之婚後
    財產各如原審判決附表（下稱附表）一、二所示，雙方剩餘
    財產差額為2941萬1471元，平均分配後為1470萬5736元。因
    林昱錦等3人為伊之子女，伊願免除其3人之連帶給付義務，
    則林岳聲等4人應連帶給付部分為735萬2868元（即1470萬57
    36元之8分之4）等語。爰依民法第1030條之1之規定，求為
    命林岳聲等4人連帶給付伊735萬2868元，及自107年3月9日
    起算法定遲延利息。
二、上訴人則以：
　㈠林岳聲等4人辯以：被上訴人主張其婚後財產關於附表二編號91之債務即凱基證券股份有限公司（下稱凱基證券）股票部分（下稱系爭股票），應為60萬1000元，並非124萬1590元，依此計算，則伊等僅應連帶給付被上訴人719萬2720元等語。
　㈡林昱佑等3人辯以：伊等並無意見等語（見原審卷五第250、3
    92頁）。　
三、原審為林岳聲等4人一部敗訴之判決，林岳聲等4人不服，提
    起一部上訴（735萬2868元－719萬2720元＝16萬0148元）。上
    訴聲明：㈠原判決主文第一項關於命林岳聲等4人連帶給付被
    上訴人逾719萬2720元本息部分，及該部分假執行之宣告暨
    訴訟費用之裁判，均廢棄。㈡上開廢棄部分，被上訴人在第
    一審之訴及其假執行之聲請均駁回。被上訴人則答辯聲明：
    上訴駁回。
四、查，被上訴人與林文源於66年5月7日結婚，未約定夫妻財產
    制，林文源於103年3月22日死亡，林昱佑等3人為被上訴人
    與林文源所生子女，林秀珍等4人為林文源與前配偶謝秀緞
    所生子女等情，有戶籍謄本、死亡證明書、繼承系統表足稽
    （見原審卷一第11-13、15、89-104、109頁），並為兩造所
    不爭執（見本院卷第112頁），堪信為真實。
五、被上訴人主張伊得向林秀珍等4人請求之剩餘財產差額為735
    萬2868元等語，林岳聲等4人則予否認，並以前開情詞置辯
    。兩造除就系爭股票債務金額有爭執外，對於其餘原審認定
    附表一、二之林文源遺產及被上訴人財產，並不爭執（見本
    院卷第113頁）。茲就本件爭點（即系爭股票債務金額），
    分述如下：
　㈠按法定財產關係消滅時，夫或妻現存之婚後財產，扣除婚姻
    關係存續中所負債務後，如有剩餘，其雙方剩餘財產之差額
    ，應平均分配，但因繼承或其他無償取得之財產及慰撫金不
    在此限，民法第1030條之1第1項定有明文。次按夫妻未以契
    約訂立夫妻財產制者，除本法另有規定外，以法定財產制，
    為其夫妻財產制。同法第1005條亦定有明文。查，被上訴人
    與林文源未約定夫妻財產制，林文源於103年3月22日死亡，
    已如前述，則本件被上訴人與林文源剩餘財產計算之基準日
    為103年3月22日。又103年3月22日因係假日，兩造對於系爭
    股票債務金額以同年月21日為準，並無意見（見本院卷第11
    3頁），則系爭股票債務自應以該日為計算。
　㈡被上訴人主張系爭股票債務為124萬1590元云云，並舉凱基證
    券111年2月15日函文為證(見原審卷六第213-231頁)，上訴
    人則抗辯系爭股票債務為60萬1000元。經查，觀諸凱基證券
    111年2月15日函文內容，係記載被上訴人於該公司103年3月
    21日之系爭股票市值為124萬1590元(見原審卷六第213-215
    頁)，此部分亦列為被上訴人婚後積極財產（附表乙編號63-
    75頁，見原審卷六第215頁)，自難認該市值為被上訴人之系
    爭股票債務金額。又被上訴人既自承凱基證券櫃檯小姐提供
    其之金額為60萬1000元等語（見本院卷第113頁），核與其
    於原審提出凱基證券列印提供之融資餘額相符（見原審卷六
    第205-206頁），經本院再次函詢結果，凱基證券於111年8
    月1日函暨檢附資料之內容，亦記載系爭股票於103年3月21
    日（103年3月22日為假日）之融資金額為60萬1000元（見本
    院卷第101-104頁），而融資乃被上訴人向銀行貸款購買股
    票，為其債務，堪認上訴人抗辯系爭股票債務為60萬1000元
    ，應值採信。
　㈢被上訴人雖又主張本件應自104年起算法定遲延利息云云（見
    本院卷第133頁）。惟按給付無確定期限者，債務人於債權
    人得請求給付時，經其催告而未為給付，自受催告時起，負
    遲延責任。其經債權人起訴而送達訴狀，或依督促程序送達
    支付命令，或為其他相類之行為者，與催告有同一之效力；
    遲延之債務，以支付金錢為標的者，債權人得請求依法定利
    率計算之遲延利息，民法第229條第2項、第233條第1項前段
    分別定有明文。又應付利息之債務，其利率未經約定，亦無
    法律可據者，週年利率為5％，亦為同法第203條所明定。查
    ，本件被上訴人對林秀珍等4人之債權，係未定期限之金錢
    債權，被上訴人於原審亦請求自林玫君收受準備㈦狀之日即1
    07年3月9日（見原審卷五第327頁、原審卷六第73頁、本院
    卷114頁）起算法定遲延利息，則其另為前開主張，並不可
    取。
　㈣綜上，被上訴人之系爭股票債務為60萬1000元，而兩造對於
    被上訴人、林文源之夫妻剩餘財產應平均分配，及若系爭股
    票債務以60萬1000元計算，則林秀珍等4人應連帶給付被上
    訴人之金額為719萬2720元，並無意見（見本院卷第114頁）
    ，則被上訴人依民法第1030條之1第1項規定，得請求林秀珍
    等4人連帶給付719萬2720元，及自107年3月9日起算之法定
    遲延利息；逾此範圍請求，則屬無據。
六、從而，被上訴人依民法第1030條之1第1項規定，請求林秀珍等4人連帶給付719萬2720元，及自107年3月9日起至清償日止，按年息5%計算利息，即屬正當，應予准許。逾此範圍之請求，非屬正當，應予駁回。原審就超過上開應予准許部分，為林秀珍等4人敗訴之判決，自有未洽，上訴意旨指摘原判決此部分不當，求予廢棄改判，為有理由，爰由本院廢棄改判如主文第二項所示。
七、本件事證已臻明確，兩造其餘之攻擊或防禦方法及所用之證
    據，經本院斟酌後，認為均不足以影響本判決之結果，爰不
    逐一論列，附此敘明。
八、據上論結，本件上訴為有理由，判決如主文。
中　　華　　民　　國　　111 　年　　9 　　月　　20　　日
                  家事法庭
                      審判長法  官  何君豪
                            法  官  張文毓
                            法  官  邱靜琪
正本係照原本作成。
不得上訴。
中　　華　　民　　國　　111 　年　　9 　　月　　21　　日

                            書記官  張淨卿